臺灣高雄地方法院交通事件裁定　　　 100年度交聲字第1578號
原處分機關　高雄市政府交通局
異　議　人
即受處分人　廖維國
上列異議人即受處分人因違反道路交通管理處罰條例事件，對於
高雄市政府交通局民國100 年6 月23日所為之處分（原處分案號
：高市交裁字第裁32-ZCA439632號），聲明異議，本院裁定如下
：
    主  文
原處分撤銷。
    理  由
一、異議意旨略以：異議人即受處分人廖維國係車牌號碼2962-X
    K 號自用小客車之車主，經原處分機關以異議人有行駛高速
    公路速度超過規定最高速限（未滿20公里）為由，裁處異議
    人罰鍰新臺幣（下同）4500元，並記違規點數1 點。然異議
    人自始至終，均未接獲罰單（即舉發違反道路交通管理事件
    通知單，下稱舉發通知單），即遭原處分機關逕行裁決，以
    致異議人無從查證是否確有上開交通違規行為，是對原處分
    有所不服，爰依法提出聲明異議等語。
二、按違反道路交通管理處罰條例行為之處罰於裁決前，應給予
    違規行為人陳述之機會；受處罰人接獲違反道路交通管理事
    件通知單後，於15日內得不經裁決，逕依罰鍰基準規定，向
    指定之處所繳納結案；不服舉發事實者，應於15日內，向處
    罰機關陳述意見；其不依通知所定期限前往指定處所聽候裁
    決，且未依規定期限繳納罰鍰結案或向處罰機關陳述意見者
    ，處罰機關得逕行裁決之，道路交通管理處罰條例第8 條第
    2 項、第9 條第1 項定有明文。又行為人有違反道路交通管
    理處罰條例之情形者，應填製舉發通知單，逕行舉發者，應
    按已查明之資料填註車牌號碼、車輛種類、車主姓名及地址
    ，並於通知單上方空白處加註逕行舉發之文字後，由舉發機
    關送達被通知人。又違反道路交通管理事件，行為人認為舉
    發之事實與違規情形相符者，得於接獲舉發通知單後，親自
    或委託他人持該舉發通知單，不經裁決向指定之處所，逕依
    裁罰基準執行並繳納罰鍰結案；違反道路交通管理事件行為
    人，未依規定自動繳納罰鍰，或未依規定到案聽候裁決，處
    罰機關應依基準表於舉發通知單送達且逾越應到案期限60日
    之3 個月內，逕行裁決之。但警察機關管轄部分，應於舉發
    通知單送達且逾越應到案期限之3 個月內，逕行裁決之，違
    反道路交通管理事件統一裁罰基準及處理細則第11條第1 項
    第4 款、第48條第1 項、第44條第1 項分別定有明文。準此
    ，逕行舉發案件，應由舉發機關依行政程序法之規定，將舉
    發通知單送達被通知人，經合法送達後，若被通知人未依規
    定自動繳納罰鍰，或未依規定到案聽候裁決，處罰機關方能
    逕予裁決，如未將舉發通知單合法送達被通知人而逕行裁決
    ，即與前開規定不符，其裁決程序自有瑕疵。次按，送達應
    於受送達人之住居所、事務所或營業所為之，行政程序法第
    72條第1 項前段定有明文。又對於當事人之送達，有（一）
    應為送達之處所不明；（二）於有治外法權人之住居所或事
    務所為送達而無效；（三）於外國或境外為送達，不能依行
    政程序法第86條之規定辦理或預知雖依該規定辦理而無效等
    情形之一者，行政機關得依申請，准為公示送達。有前項所
    列各款之情形而無人為公示送達之申請者，行政機關為避免
    行政程序遲延，認為有必要時，得依職權命為公示送達。當
    事人變更其送達之處所而不向行政機關陳明，致有第1 項之
    情形者，行政機關得依職權命為公示送達，行政程序法第78
    條亦規定甚明。是對於當事人為送達時，若無行政程序法第
    78條第1 項所規定之前揭3 款情形，自無從以公示送達對當
    事人為送達，否則該公示送達即難謂係合法送達。
三、經查，異議人所有之車牌號碼2962-XK 號自用小客車，因遭
    內政部警政署國道公路警察局（下稱國道公路警察局）認於
    99 年10 月29日中午12時59分許，在國道一號北向158 公里
    650 公尺處，有行車速度超過規定之最高時速之交通違規，
    乃以異議人為被通知人，而予製作舉發通知單逕行舉發，嗣
    經原處分機關開立裁決書，對異議人裁處罰鍰4500元，並記
    違規點數1 點等情，有本件舉發通知單、違反道路交通管理
    事件裁決書、車牌號碼2962-XK 號自用小客車車籍資料查詢
    結果在卷可稽。而國道公路警察局於製作本件舉發通知單後
    ，係於99年11月15日，對異議人戶籍地即前開自用小客車車
    籍地之「高雄市○○區○○街184 號」為送達，惟遭郵局以
    該址「查無此人」退回，國道公路警察局因而以異議人應為
    送達之處所不明為由，於100 年2 月8 日，改以公示送達之
    方式，送達前開舉發通知單之事實，有異議人之戶籍資料查
    詢結果、上開自用小客車車籍資料查詢結果、國道公路警察
    局舉發違反道路交通管理事件查詢資料、舉發通知單公示送
    達清冊附卷足按。然查，依異議人於本院調查中所言，其於
    10餘年前，即已在「高雄市○○區○○街184 號」居住，期
    間並未搬離，且該處尚有其他家人與之同住（見本院100 年
    8 月3 日訊問筆錄），而觀諸異議人之全戶戶籍資料查詢結
    果，異議人早於86年2 月12日，即將其戶籍遷入「高雄市○
    ○區○○街184 號」，且該址尚有異議人女兒設籍該處，已
    徵異議人所言並非無據。又本件原處分機關為裁決後，亦係
    向「高雄市○○區○○街184 號」為送達，而異議人嗣後有
    於法定期間提出本件聲明異議；另本院就本件進行調查程序
    時，同係對「高雄市○○區○○街184 號」送達傳票，是時
    係由異議人配偶代為收受，之後異議人亦有如期到庭，此有
    高雄市政府交通局及本院之送達證書在卷可按，益徵異議人
    所言為可信。再佐以郵局人員將信件誤向他址遞送之事，並
    非從未聽聞；且郵局人員初始若確向「高雄市○○區○○街
    184 號」遞送本件舉發通知單，衡情異議人本人或其家人應
    無可能向郵局人員謊稱異議人未在該址居住。綜合上情以觀
    ，本件國道公路警察局於送達舉發通知單時，異議人之住所
    應係在「高雄市○○區○○街184 號」無訛，惟郵局人員於
    遞送舉發通知單時，要難排除有發生誤向他址遞送之情事。
    準此，國道公路警察局嗣後改以公示送達方式為本件舉發通
    知單之送達，即未符合「應為送達之處所不明」之要件，難
    認已有合法送達，而此未合法送達之結果，將使異議人喪失
    依道路交通管理處罰條例第8 條第2 項、第9 條第1 項規定
    向處罰機關陳述意見之機會，對異議人法律上權益有所侵害
    ，原處分機關未慮及此遽予裁罰，尚有未合，是
    本件異議人之異議為有理由，原處分應予撤銷，並發回原處
    分機關另為適法之處理。
四、依道路交通事件處理辦法第19條前段，裁定如主文。
中    華    民    國    100   年    9     月    8     日
                  交通法庭  法  官  陳君杰
以上正本證明與原本無異。
如不服本裁定，應於收受送達後5 日內向本院提出抗告狀。
中    華    民    國   100    年    9     月    8     日
                            書記官  紀龍年